【裁判字號】    91,小上,174
【裁判日期】    981028
【裁判案由】    給付報酬等
【裁判全文】
臺灣臺北地方法院民事判決             91年度小上字第174號
上  訴  人  正大聯合會計師事務所
法定代理人  丁○
訴訟代理人  甲○○
            乙○○
            戊○○
            己○○
被上訴人    職網線上科技股份有限公司
法定代理人  丙○○
訴訟代理人  楊鈞國律師
上列當事人間請求給付報酬等事件，上訴人對於中華民國91年7
月18日本院臺北簡易庭91年度北小字第228 號第一審小額民事判
決提起上訴，本院於98年10月14日言詞辯論終結，判決如下：
    主      文
上訴駁回。
第二審訴訟費用新臺幣壹仟參佰捌拾玖元由上訴人負擔。
    事實及理由
壹、程序方面：
    被上訴人陳稱：被上訴人公司業於民國95年間解散清算完結
    ，並經主管機關臺北市政府登記在案，其法人格已消滅，請
    駁回上訴人之上訴等語，固提出公司登記資料為證。惟公司
    之清算人向法院聲報清算完結，僅屬備案性質，法院所為准
    予備案之處分，並無實質上之確定力。股份有限公司是否清
    算完結，法人人格是否消滅，應視已否完成公司法第334 條
    準用第84條所定「了結現務、收取債權、清償債務、分派盈
    餘或虧損、分派賸餘財產」等職務而定。查被上訴人公司雖
    經本院於96年1 月22日准予清算完結備查，此經本院調取95
    年度司字第151 號聲請事件卷宗核閱明確，惟被上訴人當時
    既有本件訴訟未經了結，顯有上開公司法所定清算人職務尚
    未完成之情事，自難認其能因本院准予清算完結備查而生清
    算終結之效力。是被上訴人上詞陳稱其公司人格已經消滅，
    應駁回本件上訴云云，尚屬無據，合先敘明。
貳、實體方面：
一、上訴人起訴主張：被上訴人於民國89年間委任上訴人辦理89
    年度財務報表及營利事業所得稅簽證結算等查核簽證，上訴
    人已依債之本旨履行受任義務，詎被上訴人除給付新臺幣（
    下同）9,075 元之打字印刷費用外，迄未給付該財簽及稅簽
    公費尾款暨報酬，共計50,000元予上訴人。因聯合會計師事
    務所之會計師所為之簽證業務，必須有聯合會計師事務所之
    具名始生效力，故本件委任契約應係存在於兩造間，被上訴
    人逕行將上開報酬交付予已自上訴人事務所退夥之許伯彥會
    計師，對上訴人並不生任何效力，爰依委任契約請求被上訴
    人給付50,000元之報酬，及自起訴狀繕本送達翌日起即90年
    11月29日之法定利息，並願供擔保請准宣告假執行等語。
二、被上訴人則辯稱：被上訴人於89年11月20日係委任上訴人事
    務所之許伯彥會計師處理相關財務簽證事宜，且財務簽證等
    相關費用共計45,500元，被上訴人已簽發受款人為正大會計
    師事務所許伯彥會計師之支票1 紙交付許伯彥會計師收受清
    償完畢，上訴人向被上訴人請求給付委任報酬並無依據等語
    。
三、原審為上訴人敗訴之判決，上訴人不服，提起上訴，其上訴
    聲明為：(一)原判決廢棄；(二)被上訴人應給付上訴人50,000元
    及自起訴狀繕本送達翌日起至清償日止按年息5%計算之利息
    。被上訴人答辯聲明則為：駁回上訴。
四、按當事人主張有利於己之事實者，就其事實有舉證之責任，
    民事訴訟法第277 條定有明文；又民事訴訟如係由上訴人主
    張權利者，應先由上訴人負舉證之責，若上訴人先不能舉證
    ，以證實自己主張之事實為真實，則被上訴人就其抗辯事實
    即令不能舉證，或其所舉證尚有瑕疵，亦應駁回上訴人之請
    求。此外，上訴人於其所主張之起訴原因，不能為相當之證
    明，而被上訴人就其抗辯事實，已有相當之反證者，當然駁
    回上訴人之請求，最高法院17年上字第917 號、20年上字第
    2466號分別著有判例。本件上訴人主張其與被上訴人間有系
    爭委任契約關係存在，請求被上訴人給付報酬云云，已為被
    上訴人所否認，依前開說明，應由上訴人就兩造間委任契約
    存在之事實負舉證之責。
五、經查，上訴人為上開主張，固據其提出對帳單及律師事務所
    函等文件影本為證，惟上開書證係上訴人自行製作，為上訴
    人主觀之認知，並不足以證明兩造間存有系爭委任關係。而
    依被上訴人所提出之89年度財務報表、財務簽證以及稅務簽
    證之委任書（見原審卷第45頁），其上受任人簽名欄部分，
    明白記載「正大聯合會計師事務所  許伯彥會計師」，並無
    揭示以上訴人法定代理人丁○會計師代表上訴人接受委任之
    意旨，且該委任書僅蓋用許伯彥會計師印章，並無上訴人或
    其法定代理人丁○會計師之用印。若被上訴人果為上訴人之
    受任人，衡情應以被上訴人暨其法定代理人丁○會計師之名
    義，在上揭委任書用印或署名，並應對上訴人負受任人注意
    及報告義務，並負損害賠償責任，此乃上訴人對外出名為受
    任人之風險。然上訴人既未在上開委任書上用印或署名，即
    未表明上訴人允諾願為上開委任契約之當事人，就一切委任
    事務亦未表明願對被上訴人負受任人注意、報告義務及損害
    賠償責任。顯見上訴人欠缺民法第528 條所定委任契約需有
    「他方允為處理事務」之要件。另參諸被上訴人所提之另紙
    委任書（見原審卷第97頁），更明確記載「茲委任正大聯合
    會計師事務所許伯彥會計師為本公司民國八十九年度營利事
    業所得稅結算申報案件代理人」等字句，且該委任書文末具
    名亦為「受任人許伯彥會計師」，益徵被上訴人辯稱其委任
    契約之相對人為許伯彥會計師而非上訴人等語，應屬實在。
六、上訴人雖另以參加聯合會計師事務所之會計師所為之簽證業
    務，必須有聯合會計師事務所之具名始能有效，系爭委任契
    約應係存在於兩造間云云。然查，會計師簽帳是否必須與其
    聯合事務所具名，係屬行政管制要求之事項，易言之，此係
    聯合事務所之會計師個人與他人締結契約之後，如何與聯合
    會計師事務所拆帳分配之問題，與系爭委任契約當事人之認
    定無關，上訴人以上情推斷系爭委任契約存在於兩造間，並
    非可取。況依上訴人法定代理人丁○會計師於87年8 月12日
    與許伯彥會計師共同簽署之約定書第3 條：「…合併後第四
    年度（九十年七月一日）起，則正式合夥，屆時依業務收入
    情況訂定合夥持分比例」、第4 條：「乙方（即許伯彥會計
    師）於正式合夥前僅支領上款酬勞，對甲方（即丁○會計師
    ）任何負債不負連帶責任…」等約定文字，亦足認許伯彥會
    計師在90年7 月1 日前，尚非上訴人之合夥人，則其在89年
    間受被上訴人委任財稅簽證，當無為被上訴人執行合夥業務
    之意思可言。上訴人指稱許伯彥會計師係代表上訴人執行合
    夥事務云云，亦無可採。
七、此外，上訴人復無舉證證明系爭委任契約存在於兩造之間，
    則其依委任契約之法律關係訴請被上訴人給付報酬及代墊費
    用，即無理由，應予駁回。其假執行之聲請亦失所附麗，應
    併予駁回。原審為上訴人敗訴之判決，及駁回其假執行之聲
    請，並無不合。上訴意旨指摘原判決不當，求予廢棄改判，
    為無理由，應予駁回。
八、本案事證已臻明確，兩造其餘主張陳述及所提之證據，經審
    酌後認於判決結果無影響，爰不另一一論駁，附此敘明。
九、據上論結，本件上訴為無理由，依民事訴訟法第436 條之29
    第2 款、第436 條之32第1 項、第2 項、第436 條之19第1
    項、第449 條第1 項、第78條，判決如主文。
十、本件訴訟費用額，依後附計算書確定如主文所示金額。
中    華    民    國    98    年    10    月    28    日
                    民事第三庭  審判長法  官  丁蓓蓓
                                      法  官  陳怡雯
                                      法  官  黃明發
以上正本係照原本作成
本判決不得上訴
中    華    民    國    98    年    10    月    28    日
                                      書記官  陳怡如
附表：訴訟費用額計算書
裁判費        826元
第二審郵費    563元
合計          1389元


司法院資訊處製作；財團法人民間司法改革基金會備份。
